【裁判字號】    99,上易,1254
【裁判日期】    991224
【裁判案由】    詐欺
【裁判全文】
臺灣高等法院高雄分院刑事判決        99年度上易字第1254號
上  訴  人
即  被  告  馬強
上列上訴人因詐欺案件，不服臺灣高雄地方法院99年度易字第
1786號中華民國99年11月12日第一審判決（起訴案號：臺灣高雄
地方法院檢察署99年度偵字第16431號），提起上訴，本院判決
如下：
     主  文
上訴駁回。
     理  由
一、按不服地方法院之第一審判決而上訴者，須提出上訴書狀，
    並應敘述具體理由，上訴書狀未敘述上訴理由者，應於上訴
    期間屆滿後20日內補提理由書於原審法院。逾期未補提者，
    原審法院應定期間先命補正。但上訴書狀已敘述理由，惟所
    敘述者非屬具體理由，則屬不符上訴之法定程式，由第二審
    法院以其上訴不合法律上程式，判決駁回，不生定期命補正
    之問題，刑事訴訟法第350 條第1 項、第361 條、第362 條
    、第367 條定有明文。
二、次按上開所稱「上訴書狀應敘述具體理由」，係指須就不服
    之判決為具體之指摘而言，如僅泛稱原判決認事用法不當或
    採證違法、判決不公等，均非具體理由（法院辦理刑事訴訟
    案件應行注意事項第162 點參照）；復按所謂具體理由，必
    係依據卷內既有訴訟資料或提出新事證，指摘或表明第一審
    判決有何採證認事、用法或量刑等足以影響判決本旨之不當
    或違法，而構成應予撤銷之具體事由，始克當之（例如：依
    憑證據法則具體指出所採證據何以不具證據能力，或依憑卷
    證資料，明確指出所為證據證明力之判斷如何違背經驗、論
    理法則）；倘僅泛言原判決認定事實錯誤、違背法令、量刑
    失之過重或輕縱，而未依上揭意旨指出具體事由，或形式上
    雖已指出具體事由，然該事由縱使屬實，亦不足以認為原判
    決有何不當或違法者（例如：對不具有調查必要性之證據，
    法院未依聲請調查亦未說明理由，或援用證據不當，但除去
    該證據仍應為同一事實之認定），皆難謂係具體理由，俾與
    第二審上訴制度旨在請求第二審法院撤銷、變更第一審不當
    或違法之判決，以實現個案救濟之立法目的相契合，並節制
    濫行上訴」（最高法院97年度台上字第892 號判決意旨參照
    ）。是如上訴理由書狀並未依據卷內訴訟資料，具體指摘原
    判決認事用法有何違法或不當之情形，即屬上訴未敘述具體
    理由。
三、另按刑之酌減、量定及定執行刑等，為法院依實體法或程序
    法等相關規定，得依職權審酌、自由裁量之事項，不得任意
    指摘，必須具體表明原審判決所為自由裁量之行使，未合乎
    法律之目的，違背內部性界限，而屬權利濫用之違法，或違
    反比例原則、平等原則、公平正義等法則，始足當之，否則
    非屬具體理由，可逕由程序上予以駁回（最高法院71年3 月
    2 日71年度第3 次刑事庭會議決議三之意旨參照）。
四、本件上訴人即被告馬強（下稱被告）因幫助犯詐欺取財罪，
    經原審判處有期徒刑參月，如易科罰金，以新臺幣壹仟元折
    算壹日在案。而被告於上訴期間之民國（下同）99年11月29
    日向原審法院提出上訴狀，上訴理由略以：「被告對本案所
    犯之罪行，甚感後悔，而被告在庭訊中坦承犯行，態度良好
    ，對於原審遽以判處有期徒刑3月，顯有過重，為此提起上
    訴，請鈞院撤銷改判，從輕量刑並賜予被告自新機會」等語
    。
五、經查，原審就量刑部分，審酌：「被告知悉國內現今詐騙案
    件盛行之情形下，竟仍隨意提供金融帳戶、提款卡、密碼等
    物提供給他人作為犯罪工具使用，紊亂社會正常交易秩序，
    並使不法之徒藉此能輕易獲取詐騙所得之金錢，導致檢警難
    以追緝，造成被害人難以追回受詐騙之金額，所為實不足取
    ，並考量其交付帳戶資料2份，被害人損失金額達198,193元
    ，兼衡被告犯後坦承犯行，態度良好，暨其素行、智識程度
    、生活狀況」等一切情狀，顯已就刑法第57條各款所定量刑
    應參酌之事項，詳加斟酌，並特別就「被告犯後坦承犯行，
    態度良好」等，有利被告之情狀，列入量刑之參考，本院參
    酌被告前已有多項犯罪前科，所涉恐嚇、賭博、槍砲刀械管
    制條例等案件，已分別經法院判處罪刑確定，曾入監服刑執
    行完畢，以上有台灣高等法院被告前案紀錄表在卷可憑，被
    告仍未因先前觸犯刑罰法律之犯行，已經偵、審、判處罪刑
    等程序及入監服刑，而習得教訓，又觸犯
    本件幫助詐欺取財罪等情，認原審之量刑，尚屬罪刑相當，
    核原審量刑之裁量權行使，合乎法律之目的，且未違背內部
    性界限，亦未有權利濫用之違法，或違反比例原則、平等原
    則、公平正義等法則，被告上訴意旨以其行為後，甚感後悔
    ，在原審庭訊中坦承犯行，態度良好，認原審量刑過重云云
    ，均未具體指摘原判決採證認事、用法或量刑等，有何足以
    影響判決本旨之不當、違法，或違反經驗法則、論理法則之
    處，被告提出之上訴書狀，顯亦未具備「應敘述具體理由」
    之要件。
六、綜上所述，被告所提出之上訴理由，均非依據卷內既有訴訟
    資料或提出新事證，具體指摘原判決上開採證認事，有何足
    以影響判決本旨之不當或違法，而構成應予撤銷之具體事由
    ，徒以「伊犯後甚感後悔，在原審已坦承犯行，態度良好，
    認原審量刑過重」等，而指摘原判決量刑不當，請求撤銷原
    判決改量較輕之刑云云，依據首揭說明，被告所提之前述上
    訴理由，核與刑事訴訟法第361條第2項所稱「具體理由」顯
    非相當，其上訴顯屬違背法律上之程式，應由本院依同法第
    367條前段、第372 條規定，不經言詞辯論，判決如主文。
據上論斷，應依刑事訴訟法第367 條前段、第372 條，判決如主
文。
中    華    民    國    99    年    12   月    24    日
                刑事第五庭    審判長法  官  曾永宗
                                    法  官  任森銓
                                    法  官  鍾宗霖
以上正本證明與原本無異。
不得上訴。
中    華    民    國    99    年    12    月    24    日
                                    書記官  邱麗莉

司法院資訊處製作；財團法人民間司法改革基金會備份。
